臺灣桃園地方法院民事裁定
111年度消債更字第148號
聲  請  人  
即  債務人  莊雅惠  
代  理  人  李律民律師(法扶律師)
上列聲請人因消費者債務清理事件聲請更生，本院裁定如下：
    主  文
債務人莊雅惠自民國一一一年十二月二十二日下午四時起開始更
生程序。
命司法事務官進行本件更生程序。
    理  由
一、按債務人不能清償債務或有不能清償之虞者，得依本條例所
    定更生或清算程序，清理其債務；債務人無擔保或無優先權
    之本金及利息債務總額未逾新臺幣（下同）1,200萬元者，
    於法院裁定開始清算程序或宣告破產前，得向法院聲請更生
    ；債務人對於金融機構負債務者，在聲請更生或清算前，應
    向最大債權金融機構請求協商債務清償方案，或向其住、居
    所地之法院或鄉、鎮、市、區調解委員會聲請債務清理之調
    解，消費者債務清理條例（下稱消債條例）第3條、第42條
    第1項、第151條第1項定有明文。又按法院開始更生程序之
    裁定，應載明其年、月、日、時，並即時發生效力；法院裁
    定開始更生或清算程序後，得命司法事務官進行更生或清算
    程序，消債條例第45條第1項、第16條第1項前段亦有明文。
二、聲請意旨略以：聲請人即債務人因積欠債務無法清償，於民
    國111年1月13日向本院聲請消費者債務清理調解，嗣因與債
    權人無法達成共識而調解不成立，又聲請人主張其無擔保或
    無優先權之債務總額為181萬6,669元，未逾1,200萬元，且
    未經法院裁定開始清算程序或宣告破產，爰聲請裁定准予更
    生等語。
三、經查：
  ㈠聲請人為消債條例第2條第1項規定之消費者：　　
    按本條例所稱消費者，指5年內未從事營業活動或從事小規
    模營業活動之自然人；前項小規模營業指營業額平均每月20
    萬元以下者，消債條例第2條第1、2項定有明文。又消債條
    例第2條第1項所稱5年內從事小規模營業活動，係指自聲請
    更生或清算前1日回溯5年內，有反覆從事銷售貨物、提供勞
    務或其他相類行為，以獲取代價之社會活動，依其5年內營
    業總額除以實際經營月數之計算結果，其平均營業額為每月
    20萬元以下者而言，例如：平均月營業額未逾20萬元之計程
    車司機、小商販等即屬之（參照辦理消費者債務清理事件應
    行注意事項第1點）。經查，參以聲請人勞工保險被保險人
    投保資料表及國稅局綜合所得稅各類所得資料清單，可知聲
    請人於聲請更生前，均投保在民間公司，且無從事小額營業
    活動，自得依消債條例聲請更生，合先敘明。
  ㈡關於前置協商之要件：　
　　又聲請人以其有不能清償債務情事，向本院聲請債務清理前
    置調解，經本院以111年度司消債調字第33號調解事件受理
    在案，嗣經本院司法事務官於111年3月9日開立調解不成立
    證明書，業經本院依職權調取上開調解案卷查明無訛，堪認
    聲請人本件之聲請已踐行前開法條之前置調解程序規定，本
    院自得斟酌該調解案卷中所提出之資料及調查之證據，再綜
    合聲請人目前全部收支及財產狀況，評估是否已達不能維持
    最低生活條件，而有「不能清償債務或有不能清償之虞」之
    情形。　
  ㈢關於聲請人之債務總額：
　　聲請人雖陳報其無擔保或無優先權債權總金額為181萬6,669
    元；然依債權人之陳報，本件最大債權人國泰世華商業銀行
    股份有限公司之債權額為66萬0,707元、台新國際商業銀行
    股份有限公司之債權額為64萬1,201元、勞動部勞工保險局
    之債權額為2萬8,516元、永瓚開發建設股份有限公司之債權
    總額為58萬1,655元、中國信託商業銀行股份有限公司陳報
    其債權額為51萬1,991元、遠東國際商業銀行股份有限公司
    之債權額為69萬3,167元、花旗（台灣）商業銀行股份有限
    公司之債權額為15萬9,289元、元誠國際資產管理股份有限
    公司之債權額為35萬3,657元，總計上開金額共363萬0,183
    元，未逾1,200萬元。
  ㈣關於聲請人之財產及收入：
　  ⒈聲請人名下除有1份中國人壽之保單（保單帳戶價值5,609
      元）外，無其他財產，有聲請人提出之全國財產稅總歸戶
      財產查詢清單、中國人壽保單帳戶價值定期報告在卷可佐
      （見調解卷第17、19至21頁）。
　  ⒉聲請人未於調解不成立之日起20日內聲請更生，則其聲請
      更生前2年應自聲請更生之日即111年5月11日起算（約為1
      09年5月至111年4月），據聲請人所提出109、110年度綜
      合所得稅各類所得資料清單所示，聲請人於109、110年之
      薪資所得收入均為0元（見調解卷第18頁、本院卷第75頁
      ），而聲請人主張於109年迄今係以飯店臨時工為生，每
      月薪資約為1萬5,000元，並提出切結書為證（見本院卷第
      17頁），是聲請人於109年5月起至111年4月止，薪資所得
      總計為36萬元(1萬5,000元×24月=36萬元)，是認聲請人聲
      請更生前2年之所得收入總計為36萬元。
　 ⒊聲請人陳報其於109年起於飯店擔任臨時工，每月薪資約1萬
     5,000元，並提出切結書為證（見本院卷第17頁）；依其10
     9、110年度綜合所得稅各類所得資料清單、勞保被保險人
     投保資料表所示，亦查無其他所得資料或現行有效之勞保
     投保紀錄（見調解卷第18、22頁、本院卷第75頁），堪認
     聲請人應無其他薪資收入，是聲請人聲請更生後每月收入
     應得以1萬5,000元列計。
　㈤關於聲請人之必要支出：
　　⒈按債務人必要生活費用，以最近一年衛生福利部或直轄市
      政府所公告當地區每人每月最低生活費1.2倍定之；受扶
      養者之必要生活費用，準用第一項規定計算基準數額，並
      依債務人依法應負擔扶養義務之比例認定之；前二項情形
      ，債務人釋明更生期間無須負擔必要生活費用一部或全部
      者，於該範圍內，不受最低數額限制；債務人證明確有必
      要支出者，不受最高數額及應負擔比例之限制，消債條例
      第64條之2定有明文。次按，債務人聲請更生或清算時所
      提財產及收入狀況說明書，其表明每月必要支出之數額，
      與本條例第64條之2第1項、第2項規定之認定標準相符者
      ，毋庸記載原因、種類及提出證明文件，消債條例施行細
      則第21條之1第3項亦有明文。
　　⒉聲請人主張其個人每月必要支出為1萬1,925元，本院審酌
      聲請人提列之金額未逾越桃園市111年度每人每月最低生
      活費1.2倍即1萬8,337元，認聲請人聲請前2年及目前個人
      每月必要支出應以1萬1,925元列計為當。
　㈥從而，聲請人以上開收入扣除必要支出後，每月尚有餘額3,0
    75元（計算式：1萬5,000元－1萬1,925元＝3,075元）可供清
    償債務，惟其無擔保或無優先權債務總額，倘以其每月所餘
    3,075元清償債務，需逾98年始得清償完畢（計算式：363萬
    0,183÷3,075元÷12個月），顯無法清償聲請人前揭所負欠之
    債務總額，堪認聲請人之收入及財產狀況，有藉助更生制度
    調整其與債權人間權利義務關係之必要，自應許聲請人得藉
    由更生程序清理債務。　　
四、綜上所述，聲請人係消費者，已達不能清償債務之程度，經
    消費者債務清理調解不成立，而查無消債條例第6條第3項、
    第8條或第46條各款所定應駁回更生聲請之事由，則其聲請
    ，應屬有據，爰裁定准許，並依同條例第16條第1項規定，
    命司法事務官進行更生程序如主文。
五、本院裁定准許開始更生程序，俾使聲請人得以重建經濟生活
    ，惟本裁定不生使債務消滅之效力，須聲請人於更生程序中
    與債權人協定更生方案，並持續履行完畢後，始能依消債條
    例第73條之規定使全部債務均視為消滅，附此敘明。
中　　華　　民　　國　　111 　年　　12　　月　　22  　日
                  民事第四庭    法　官　陳容蓉
以上正本係照原本作成。
本件裁定不得抗告。　　　　　　　　　　　　　　　　　　
本裁定業已於111年12月22日下午4時整公告。　　　　　　　　
中　　華　　民　　國　　111 　年　　12　　月　　22　　日
                                 書記官  陳𥴡濤